臺灣高等法院交通事件裁定　　　　　　 96年度交抗字第456號
抗　告　人
即受處分人　甲○○
上列抗告人因違反道路交通管理處罰條例案件，不服臺灣板橋地
方法院，中華民國96年5月30日所為裁定（96年度交聲字第73號
），提起抗告，本院裁定如下：
    主  文
抗告駁回。
    理  由
一、原裁定略以：(一)原處分意旨略以：異議人即受處分人甲○○
    於民國95年9月15日9時40分因所有Ａ2-2580號自小客車，在
    國道一號公路南向35.3公里處，未依規定變換車道，致ＦＡ
    -148號民營客運閃避不及追撞肇事，經內政部警政署國道公
    路警察局第一隊員警以違反道路交通管理處罰條例第33條第
    1項第4款「行駛高速公路未依規定變換車道」舉發，原處分
    機關遂依道路交通管理處罰條例第33條第1項第4款規定，裁
    處罰鍰新臺幣三仟元，並依第63條第1項記違規點數一點，
    罰鍰限於96年1月11日前繳納，逾期仍不繳納者，依法移送
    強制執行等語。(二)異議意旨略以：異議人於95年9月15日9時
    40分許，駕駛車牌Ａ2-2580號自小客車，由重慶北路匝道口
    南下國一道，於進入收費站前扇形區起始處時，即準備由目
    前所行駛車道進入小型車收費車道，當時車速約為60公里/
    小時，由左後視鏡得知有一大型客運車位於我左後方，確認
    該車位於我車後方約二、三十公尺處之安全車距，開始打左
    方向燈數秒後，進入小型車道，未料於進入該車道數秒後即
    遭該大客車追撞，造成本人頭部重創，當場血流不止，以及
    車輛後方嚴重毀損。本人認為該大客車駕駛應注意而未注意
    前方路況，且未適時減速，以致於未能及時應變處理，又已
    打方向燈數秒，且由撞擊點可知為直接正後方撞上，可見已
    完全切入該車道，如是屬臨時切換車道，撞擊點應會在左後
    方或右後方。另警方所為之筆錄，本人認為當時有被引導式
    問話，且於狀況不明及處於受創後驚恐未定之情形，與事實
    多有出入等語。(三)按汽車行駛於高速公路、快速公路或設站
    管制之道路，不遵使用限制、禁止、行車管制及管理事項之
    管制規則，而有未依規定，變換車道之行為者，處汽車駕駛
    人新臺幣三千元以上六千元以下罰鍰，道路交通管理處罰條
    例第33條第1項第4款定有明文；又違反同條例第33條第1項
    規定者，並應依同條例第63條第1項第1款規定，記違規點數
    一點。次按，道路交通標誌標線號誌設置規則第149條第1項
    第7款明文規定：「雙白實線，設於路段中，用以分隔同向
    車道，並禁止變換車道。」另汽車行駛高速公路及快速公路
    ，其車道之使用，除因交通事故及道路施工依臨時或可移動
    標誌指示或交通勤務警察指揮外，應依設置之交通標誌、標
    線或號誌之規定，此觀之高速公路及快速公路交通管制規則
    第8條第1項規定亦明，合先說明。(四)經查：1.異議人於95年
    9月15日9時40分許，駕駛車牌號碼Ａ2-2580號自小客車，於
    國道一號公路南向35.3公里處行駛於19車道，因19車道當時
    未開放小型車行駛，而準備變換至17車道，因變換車道不當
    ，致林玉燉ＦＡ-148號民營客運閃避不及追撞肇事，甲○○
    所駕駛之Ａ2-2580號自小客車遭撞擊後即成逆向，致右後車
    尾又撞擊到17車道王志興駕駛2Ｅ-0531自用小貨車等情，經
    內政部警政署國道公路警察局第一警察隊依「行駛高速公路
    未依規定變換車道」逕行舉發，異議人不服舉發，向原處分
    機關申訴，原處分機關函請舉發單位查處，經內政部警政署
    國道公路警察局第一警察隊查處後，仍認異議人車輛確有上
    揭違規，原處分機關遂據此裁處異議人罰鍰三千元，並依第
    63條第1項記違規點數一點，有內政部警政署國道公路警察
    局第一警察隊道路交通事故現場圖、國道公路警察局道路交
    通事故談話紀錄表、舉發違反道路交通管理事件通知單、異
    議人申述書、內政部警政署國道公路警察局第一警察隊九十
    五年十月二十五日公警一交字第○九五○一七一八三九號函
    、臺北市交通事件裁決所九十五年十二月十二日北市裁三字
    第裁二二-Z00000000號違反道路交通管理事件裁決
    書各一份在卷可佐。2.異議人到庭雖以前詞置辯，然本件車
    禍事故發生後，經警到場調查現場情形、車損狀況及路面跡
    證，且於偵訊異議人之後，研判異議人未注意與後車距離，
    任意變換車道，違反道路交通安全規則。證人即現場目擊員
    警張世文到庭亦結證稱：「（問：本件95年4月15日上午9時
    40分，車號Ａ2-2580號自小客車在國道一號公路南向35.3公
    里處，與車後ＦＡ-148號車輛發生車禍你是否有看到？）我
    當時負責8點到12點的收費站守望勤務，當時我站在第十七
    車道面向北方... 我看到有一輛車子，在十九車道變換到第
    十八車道即ETC的車道，因為那天十九車道不開放小型車收
    費，所以異議人駕駛Ａ2-2580的車輛，發現時他就從十九車
    道，準備變換到十七車道，那時他的車速約是60左右。後來
    十八車道由林先生駕駛的ＦＡ-148的民營大客車在後方約十
    公尺左右，那時他的時速約65公里，那時我有跟異議人說，
    你的時速60沒有辦法超越時速65的車子，我問異議人是否有
    看後方車子的距離，異議人說因為下雨所以沒看清楚，以我
    們辦理交通案子的專業來說，他打方向燈後，沒有量距離，
    任意變換車道，我們判斷當時的路權應是ＦＡ-148車輛的路
    權，因為他是直行車，是ＦＡ-148車輛要閃避，閃避不及，
    他的左前車頭，去碰撞到Ａ2-2580的左後車尾，使得Ａ2-25
    80車輛打轉後，他的右後角又撞到C車（車號2Ｅ-0531），
    他的車子打滑後就停在第十六車道」、「... 又因為他的撞
    擊點造成他的打滑，所以他的車在那打陀螺，造成迴轉，呈
    現逆向，才會打到2Ｅ-0531貨車，我認為他有變換車道，如
    果是國光號正面撞擊的話，那他的車會往前推，不會打陀螺
    」等語。異議人復辯稱：「... 我撞擊點沒有車道線。員警
    說國光號緊急煞車，但我打電話問的結果是當時沒有煞車痕
    ，且我的車子尾部是整個撞進去，所以我應該已經進入那個
    車道了，應是國光號沒有煞車就整個撞上來」等語。然現場
    目擊證人員警黃森輝到庭結證稱：「（問：當時是否有看到
    事故發生？）因為我要接勤務，大約九點四十分，事故現場
    剛好在我們宿舍正前方，我就聽到緊急煞車聲音，然後就聽
    到碰撞聲，我看到一部自小客車由外往裡面切，就被國光號
    撞到，後續是我同事處理的。」、「車道線雖沒有出來，但
    路面隔五公尺，有一個尖尖的符號，代表那是走ETC的車道
    ，因為走ETC的車子不會減速繳費，沒有停車之準備，如果
    有車要切過去一定會被撞」等語（見原審卷第88至91頁）。
    3.按駕駛人切換車道時，除應先顯示方向燈告知前後車，保
    持安全距離，本就應讓他車道之直行車先行通過，而非因無
    車道線即可任意變換車道，是異議人之違規顯有過失，其執
    前詞置辯，顯係事後卸責之詞，委無足採。且依臺灣板橋地
    方法院檢察署囑託臺北縣區車輛行車事故鑑定委員會鑑定結
    果亦與原審採同一見解，認異議人駕駛自用小客車，變換行
    向時驟然減速未讓直行車先行，為肇事主因，而林玉燉駕駛
    民營客運，未注意車前狀況，為肇事次因等語，有該委員會
    九十六年四月二十五日北縣鑑字第九六○一八四號鑑定意見
    書一份在卷可參。綜上，足徵本件異議人所有之車牌號碼Ａ
    2-2580號於變換車道時，確實未注意後方來車，導致後車閃
    避不及而追撞肇事之違規行為。本件原處分於法即無不當，
    應予維持，是本件異議為無理由，應予駁回等語。
二、抗告狀並未敘明抗告意旨。
三、經查：原審已詳述其認定抗告人違規之理由與證據，並說明
    原處分於法有據，而駁回其異議，認事用法，俱無違誤。抗
    告人提起抗告，並未敘明抗告理由，經時半月仍未補具理由
    ，其抗告為無理由，應予駁回。
據上論結，應依道路交通案件處理辦法第26條，刑事訴訟法第41
2條，裁定如主文。
中　　華　　民　　國　　96　　年　　6 　　月　　29　　日
                  刑事第十七庭  審判長法　官   趙功恆
　　　　　　　　　　　　　　      　　法  官   高明哲
　　　　　　　　　　　　　　      　　法  官   孫惠琳
以上正本證明與原本無異。
不得再抗告。
                                      書記官   魏汝萍
中　　華　　民　　國　　96　　年　　6 　　月　　29　　日
